【裁判字號】    97,易,4762
【裁判日期】    980204
【裁判案由】    竊盜
【裁判全文】
臺灣臺中地方法院刑事判決              97年度易字第4762號
公  訴  人  臺灣臺中地方法院檢察署檢察官
被      告  甲○○
上列被告因竊盜案件，經檢察官提起公訴（97年度偵字第25030
號），本院判決如下：
    主    文
甲○○共同竊盜，累犯，處有期徒刑柒月。
    犯 罪 事 實
一、甲○○前於民國89年間，因恐嚇案件，經本院以90年度易字
    第3719號判處有期徒刑6月確定；復於90年間，因竊盜案件
    ，經本院以90年度易字第604號判處有期徒刑8月確定；另因
    偽造文書案件，經本院以90年度易字第2509號判處有期徒刑
    7月確定，上開案件嗣經定應執行刑為1年7月；復因施用毒
    品案件，經臺灣高等法院臺中分院以90年度上易字第1871號
    判處有期徒刑1年2月確定，並與上開有期徒刑1年7月接續執
    行，於93年4月5日縮短刑期假釋出監並付保護管束，於93年
    6月11日期滿未經撤銷，視為執行完畢。復於93年間，因竊
    盜案件，經本院以93年度易字第2466號判處有期徒刑7月確
    定；又於94年間，因施用第一、二級毒品案件，經本院以94
    年度訴字第325號分別判處有期徒刑1年2月、6月，應執行有
    期徒刑1年6月確定，並與上開竊盜案件接續執行，於95年12
    月26日縮短刑期假釋出監並付保護管束，於96年2月28日期
    滿未經撤銷，視為執行完畢。詎其仍不知悛悔，於97年6月
    15日晚上10時10分許，由丙○○（共同竊盜部分，經本院97
    年度易字第4174號判處有期徒刑7月在案）駕駛其所有、車
    牌號碼OQ-4350號自用小客車搭載甲○○，行經臺中市○區
    ○○○路一段326號（以下簡稱326號）前，因見該處乙○○
    所有之透天房屋外觀雖大致建造完成，然內部尚未裝潢而未
    實際搬遷入內居住（非屬住宅），認有機可乘，遂與丙○○
    共同基於意圖為自己不法所有之犯意聯絡，由丙○○以不詳
    方法進入上開臺中市○區○○○路一段326號建物附連之通
    道（仍在該建物之私有範圍內，無故侵入建築物部分未據告
    訴），徒手竊取該通道上由不詳裝潢工人暫置之電鋸機1台
    （價值新臺幣【下同】3500元），甲○○則在該建物大門外
    伺機把風。嗣因屋主乙○○欲巡視房屋工地情形，先開啟同
    上地點相連之32 5號房屋大門時，甲○○見形跡敗露，旋即
    沿南京東路往325號房屋即十甲路方向離開現場，乙○○認
    有可疑，欲再至隔壁326號房屋察看時，旋見丙○○手持竊
    得上開電鋸機自326號房屋附連通道之門走出，乙○○立即
    上前喝斥並出手拉住丙○○，丙○○見狀乃將電鋸機棄置現
    場，並掙脫乙○○之攔阻逃離現場。嗣經乙○○報警處理，
    為警依前開停放現場車輛之車牌號碼，循線查獲丙○○，並
    在車內扣得壓力剪2支（尚無證據證明與本案有關），復為
    警採集該車右車門玻璃所留指紋4枚，經比對指紋電腦檔案
    系統，其中2枚與甲○○左中、左環指之指紋相符而查獲甲○○。
二、案經臺中市警察局第三分局報告臺灣臺中地方法院檢察署檢
    察官偵查起訴。
    理    由
一、證據能力部分：
    查有關以下所引用被告以外之人於審判外之言詞或書面陳述
    ，而不符合刑事訴訟法第159條之1至第159條之4之規定者，
    業經本院於審理時當庭提示而為合法之調查，公訴人及被告
    均未於言詞辯論終結前聲明異議，本院審酌前開證據作成或
    取得之狀況，並無非法或不當取證之情事，且亦無顯不可信
    之情況，故認為適當而均得以作為證據，是前開證據依刑事
    訴訟法第159條之5之規定，均具有證據能力，先予敘明。
二、訊據被告甲○○矢口否認有何與證人丙○○共同竊盜犯行，
    先辯稱：當天在進化路就下車了，沒有至臺中市○區○○○
    路1段326號等語；嗣改辯稱：當天到南京東路附近下車是因
    為要上廁所，不知道丙○○進入上址竊盜，伊上完廁所，找
    不到證人丙○○，就打2通電話給他，他都沒有接，伊就到
    隔壁買飲料，回到現場時有看到警察，但因伊有前科所以不
    敢過去，伊沒有把風，並無與證人丙○○有竊盜之犯意聯絡
    云云。惟查：
(一)、本案證人即共犯丙○○於上開時間，徒手竊取被害人乙○○
    所有、位於臺中市○區○○○路一段326號之尚未裝潢而未
    實際搬遷入內居住建物內之不詳工人置放之電鋸機1台之事
    實，業據證人丙○○供承在卷，並有證人乙○○於警詢、檢
    察事務官詢問、本院97年度易字第4174號案件審理時及本院
    98年1月14日審理時之證述明確（見警卷第5頁、偵查卷第19
    頁、本院97年度易字第4174號影印卷第15頁至16頁、本院卷
    第38頁），並有現場採證照片在卷可稽（見警卷第19至31頁
    ），又證人丙○○涉犯竊盜部分，亦據本院97年度易字第41
    74號判決有期徒刑7月在案，有該案判決書附卷足憑，堪認
    為真。
(二)、被告甲○○雖否認有在場把風而與證人丙○○共同竊盜等情
    ，並以前詞置辯，惟按共犯之犯意聯絡，固潛藏於行為人彼
    此間之主觀心態，倘非行為人自我表述，外人固不易確悉，
    然透過其表現在外之客觀舉止等情事之徵顯，仍非不得加以
    窺知。查，據證人乙○○於警詢及本院97年度易字第4174號
    案件審理時時證稱：伊在返回上址時，有看到一名男子在尿
    尿，該男子看到伊時，就邊打電話，邊往325號方向走去，
    伊還以為當時OQ-4350號自用小客車是他所有，並且想要開
    走，結果沒有，當伊進入326號查看時，被告丙○○就從旁
    邊的門出來等語（見警卷第12-13頁、本院97年度易字第417
    4號影印卷第16頁反面、第17頁），而被告甲○○於偵查中
    自承：伊確實有與丙○○開車到臺中市○區○○○路1段325
    號附近‧‧‧後來找不到他的人，伊有打兩通電話給證人丙○○，但證人丙○○沒接，伊小便後，轉身有看到一個人騎
    機車過來並停車，那個人約離伊5公尺等語（見偵查卷第18
    頁），核與證人乙○○上開證述大致相符。則證人丙○○於
    進入326號竊取電鋸機時，被告確有在該326號外面一節，應
    可認定。而被告係搭乘證人丙○○之自用小客車前往上址，
    於證人丙○○遭被害人當場查獲時，被告正好在上址大門外
    上廁所，而被告見證人乙○○至326號查看，並開啟325號大
    門之同時，被告即一邊撥打電話予丙○○，一邊即離開上址
    等舉動，實已啟人疑竇。
(三)、雖據證人丙○○陳稱，是伊一人進入326號行竊，並沒有叫
    被告在附近把風云云。惟查，證人丙○○於警詢初訊時，均
    否認當天有另一人陪同前往現場（見警卷第7頁），嗣經員
    警將自證人丙○○上開車輛右車門玻璃所採集之指紋4枚，
    送請內政部警政署刑事警察局比對結果，認其中2枚與該局
    指紋電腦檔案系統中被告甲○○之左中、左環指指紋相符，
    有該局97年7月18日刑紋字第0970107244號鑑驗書在卷可稽
    （見警卷第33頁），嗣於本院97年度易字第4174號案件準備
    程序時復陳稱：伊當天確有駕駛該車搭載被告甲○○外出，
    惟被告於晚上9時許，即在進化北路與精武路之交岔路口附
    近先行下車云云（見本院97年度易字第4174號影印卷第2頁
    反面），惟據被告事後亦自承有與證人丙○○到案發現場等
    情觀之，如被告僅係單純在該處屋外小便而不知證人丙○○
    行竊等情，證人丙○○豈有虛構被告先行下車之情詞而極盡
    迴護之理。又證人丙○○於偵查中稱：「（你進去工地裡面
    上廁所之前，有無交代甲○○什麼事？）沒有，我只有叫他
    在外面等我」（見偵查卷第19頁），此亦與被告於偵查中先
    稱：「有與丙○○開車到臺中市○區○○○路1段325號附近
    ，丙○○說要去找人」等語，及被告於97年度易字第4174號
    案件審理中所稱：當天伊在車上接獲未婚妻來電稱忘記帶家
    中鑰匙，惟被告係表示待會兒有事，要伊自行回家等語（見
    本院97年度易字第4174號影印卷第14頁），均不相同，即被
    告與證人丙○○就渠等為何在326號前下車一節，陳述已有
    不一。再者，證人丙○○稱：伊因尿急，所以將車停在案發
    現場下車上廁所，之後就即進入上址竊取電鋸機，被告並不
    知道等語，則倘若證人丙○○向被告表示其尿急要下車上廁
    所，豈有自行又進入326號房屋行竊，無顧被告在外等待之
    理。因此可知，非但證人丙○○為被告所為辯解之詞前後不
    一，亦悖乎常理，實難採信。
(四)、再查，本案查獲時，被告於警詢時先稱：「我在進化路就下
    車了。我沒有至臺中市○區○○○路1段326號」、「我接到
    未婚妻陳香君打（手機）電話給我，我就於進化路下車了」
    等語（見警卷第2頁），並於偵查中先稱：「在臺中市○○
    路與精武路口，我在那邊下車，下車後我坐計程車回到福星
    路住處」等語（偵查卷第18頁），惟經檢察官提示其所使用
    之0000000000號行動電話通聯紀錄，顯示其所在位置與本案
    相符後，被告始又改稱：「（沉默）我真的沒有進去案發地
    點，但我確實有與丙○○開車到臺中市○區○○○路1段325
    號附近，丙○○說要去找人，我當時在屋子外面小便和打電
    話給我老婆，我不知道丙○○跑去哪裏」等語（見偵查卷第
    18頁），顯見，被告於檢察官提示上開通聯紀錄顯示被告所
    在位置，被告自知無所遁形後，始供承曾到案發現場附近，
    則其被告一開始否認有與證人丙○○在案發地點，係試圖編
    造其不在場之說詞，至為顯然。又查，被告在97年度易字第
    4174號案件審理時稱：「（當天你們的認知是上完廁所後，
    被告丙○○會載送你回家，是否如此？）不是，我們下車尿
    尿前，被告丙○○在車上就說，我待會兒有事，你自己回家
    」等語（見97年度易字第4174號影印卷第14頁反面），與證
    人丙○○於本院證稱：「甲○○在車上本來說要我載他回去
    ，但我說要去找我女友，我想說載他到我女友那裡再叫他自
    己坐計程車回去」等語（見本院卷第40頁），並不相符。倘
    若如被告已事先告知證人丙○○要自行返家，其理應於小便
    完了後離去即可，何以發現證人丙○○不見後，又撥打2通
    電話找證人丙○○，因證人丙○○未接電話，又先前往便利
    商店買東西，再返回現場，顯有予盾。雖被告復於本院準備
    程序時改稱：「因為我未婚妻沒有帶鑰匙要我回去，當在車
    上的時候丙○○說要載我去坐車」等語（見本院卷第20頁反
    面），則如被告確實不知證人丙○○入內行竊，僅單純認為
    證人丙○○在上廁所，並且上完廁所後還要載伊至中港路再
    讓伊自行回福星街住處，等待上廁所時間應屬相當短暫，然
    被告在發現被害人乙○○時，隨即步行離開326號，且再隔1
    、20分鐘再回到326號附近（見偵查卷第18頁），與其所辯
    其以為證人丙○○在上廁所等語，亦有未合。
(五)、又被告於偵查中及本院97年度易字第4174號案件審理時陳稱
    ：伊發現被告不見後，曾撥打2通電話找被告，被告未接，
    伊即先行前往便利商店買東西，俟返回現場時，已見多名員
    警在巷口，伊因有竊盜、毒品前科而未敢靠近，即搭乘計程
    車回福星路住處等語（見偵查卷第18頁、本院97年度易字第
    4174卷第53頁），另於本院審理時稱：伊買飲料回來時看到
    警察圍住丙○○的車子在檢查等語（見本院卷第42頁），則
    倘被告全然不知證人丙○○行竊乙事，僅知證人丙○○係下
    車上廁所，於在看見警察圍住證人丙○○之車子時，衡情，
    應會前往關心證人丙○○是否發生意外或有何狀況，而被告
    竟逕自搭乘計程車離去，益徵，被告顯係知道竊盜之東窗事
    發，畏罪逃離現場甚明，被告辯稱因伊有前科，看到警察會
    怕云云，並不足採。
(六)、綜合上情，被告與證人丙○○就本件竊盜行為確有犯意聯絡
    ，由證人丙○○入內行竊，被告藉上小號之便，伺機在屋外
    把風甚明，被告前揭所辯，委無可採。
三、又於本案查獲後，被害人乙○○發覺上開房屋之門鎖遭人以
    不明工具破壞，且員警在證人丙○○所有並駕駛前往犯罪現
    場之車牌號碼OQ-4350號自用小客車內，起獲壓力剪2支等情
    ，亦經證人乙○○證稱在卷，且有門鎖照片附卷可參（見97
    年度易字第4174號影印卷第16頁反面、第11頁），復有壓力
    剪2支扣案可佐，然證人丙○○堅稱：伊當天並未將扣案之
    壓力剪帶下車，且到場時被害人房屋之2道門均已呈略開狀
    況，伊係由同一道門進出等語。查被害人乙○○於警詢中指
    稱：伊懷疑證人丙○○係由326號房屋附連通道與旁邊路角
    （南京東路與進化路168巷口）之空地，利用未遭圍牆圍住
    之空隙進入等語（見警卷第14頁），繼而於本院97年度易字
    第4174號案件審理中則證稱：案發當天傍晚5、6時許，伊有
    前往房屋工地巡視1次，當時門鎖完好，嗣於晚上接近10時
    許，伊又至該處巡視，然因怕身著之新鞋踏入工地內會髒污
    ，故未靠近房屋大門而不知門鎖是否有遭破壞，俟返回住家
    換好鞋子再度前往時，即發現326號房屋之門鎖遭破壞。伊
    見證人丙○○自326號房屋附連通道之門出來時，手上僅握
    有電鋸機，未持其他工具，伊猜測證人丙○○可能由該門上
    方尚未裝設鐵欄杆之空隙攀爬入內等語（參見本院97年度易
    字第4174號影印卷第10、11頁鐵欄杆裝設前、裝設後照片所
    示及該卷第16頁反面頁），雖被害人臆測證人丙○○進入該
    處之路徑，均遭證人丙○○否認而堅稱上情，然被害人最後
    1次見門鎖完好之時間，距離案發時已有數小時之久，是該
    處於證人丙○○行竊前，先遭他人以不詳工具破壞大門之門
    鎖入內後，由內將通道門打開，使嗣後到場之證人丙○○利
    用該通道門進出乙情，非無可能，又被害人之門鎖現已修復
    ，業據證人乙○○證稱明確，並有照片在卷可參（見本院97
    年度易字第4174號影印卷第16頁、第10頁），則無從比對破
    壞之缺口痕跡與扣案之壓力剪是否相符，參酌扣案之壓力剪
    係在證人丙○○停放附近之車輛內所起獲，衡情行竊之人無
    不分秒必爭，鮮少有先將行竊工具置回車內放置之理，是本
    案既無證據證明被害人上開建物之門鎖，係遭被告或證人丙○○持扣案壓力剪破壞所致，自應依其辯解為有利其之認定
    。
四、綜上所述，本案事證明確，被告甲○○與共犯丙○○共同竊
    盜犯行，洵堪認定，應法論科。
五、按所謂「住宅」乃供人居住之宅第，故夜間侵入住宅竊盜罪
    之住宅，固不必行竊時有人在內，但須已有實際遷入居住為
    條件（最高法院76年度台上字第3757號判決要旨參照），查
    被害人乙○○遭被告不詳方法侵入行竊之上開房屋，尚未實
    際居住已如上述，自非刑法第321條第1項第1款所謂之「住
    宅」，復查無證據證明被告有攜帶兇器毀壞門鎖侵入其內之
    事實均如上述，故核被告所為，係犯刑法第320條第1項之普
    通竊盜罪。被告與共犯丙○○就上開犯行間，有犯意聯絡及
    行為分擔，為共同正犯。被告前於89年間，因恐嚇案件，經
    本院以90年度易字第3719號判處有期徒刑6月確定；復於90
    年間，因竊盜案件，經本院以90年度易字第604號判處有期
    徒刑8月確定；另因偽造文書案件，經本院以90年度易字第
    2509號判處有期徒刑7月確定，上開案件嗣經定應執行刑為1
    年7月；復因施用毒品案件，經臺灣高等法院臺中分院以90
    年度上易字第1871號判處有期徒刑1年2月確定，並與上開有
    期徒刑1年7月接續執行，於93年4月5日縮短刑期假釋出監並
    付保護管束，於93年6月11日期滿未經撤銷，視為執行完畢
    ；復於93年間，因竊盜案件，經本院以93年度易字第2466號
    判處有期徒刑7月確定；又於94年間，因施用第一、二級毒
    品案件，經本院以94年度訴字第325號分別判處有期徒刑1年
    2月、6月，應執行有期徒刑1年6月確定，並與上開竊盜案件
    接續執行，於95年12月26日縮短刑期假釋出監並付保護管束
    ，於96年2月28日期滿未經撤銷，視為執行完畢之事實，有
    臺灣臺中地方法院檢察署刑案資料查註紀錄表、臺灣高等法
    院被告前案紀錄表在卷可考，其於有期徒刑執行完畢5年內
    故意再犯本件有期徒刑以上之罪，係屬累犯，應依刑法第47
    條第1項規定加重其刑。爰審酌被告正值壯年，不思以正當
    途徑獲取財物，對被害人造成財物之損失，犯後復飾詞狡辯
    ，毫無悔意，並參酌被告與共犯丙○○之分工方式、竊取之
    財物價值非鉅並已發還被害人等情及被告犯罪之動機、目的
    及手段等一切情狀，量處如主文所示之刑。扣案之壓力剪2
    支，並無證據證明係供本案犯罪所用業如上述，爰不予宣告
    沒收，附此敘明。
六、據上論斷，應依刑事訴訟法第299條第1項前段，刑法第28條
    、第320條第1項、第47條第1項，判決如主文。
本案經檢察官丁○○到庭執行職務
中    華    民    國    98    年    2     月     4    日
            刑事第三庭    審判長法  官  周瑞芬
                                法  官  楊曉惠
                                法  官  李慧瑜
以上正本證明與原本無異。
如不服本判決應於收受判決後10日內向本院提出上訴書狀，並應
敘述具體理由；其未敘述上訴理由者，應於上訴期間屆滿後20日
內向本院補提理由書（均須按他造當事人之人數附繕本）「切勿
逕送上級法院」。
                                書記官  陳青瑜
中    華    民    國    98    年    2     月     4    日
附錄論罪科刑法條
中華民國刑法第320條
意圖為自己或第三人不法之所有，而竊取他人之動產者，為竊盜
罪，處5年以下有期徒刑、拘役或5百元以下罰金。


司法院資訊處製作；財團法人民間司法改革基金會備份。
